# 同一控制的企业合并合问题

提问人：helenpqh 时间：2020-09-02 21:33:08
自然人甲为A公司的实际控制人，甲在A公司的持股比例为70%（从 2017 年设立至今），自然人甲在 2018 年以前向非关联方购入一家B公司的股权，自然人甲收购B公司的股权是一个循序渐进的过程，第一次收购是在 2017 年 5 月，当时向B公司老股东收购了B公司25%的股权，第二次收购是在 2017 年 10 月，当时继续向B公司老股东收购了B公司60%的股权，第二次收购完成后自然人甲成了B公司的大股东（控股85%），到了 2019 年 12 月 10 日，A公司（也是自然人甲持股和实际控制的公司）向自然人甲收购其持有的B公司85%的股权，A公司收购B公司的行为构成同一控制下的企业合并。
请问：在 20192019 年编制年编制AA和和BB合并报表的时候，合并日是 20192019 年年 1212 月月 1010 日，日，AA和和BB的合并报表就按照同一控制下的企业合并方法处理？合并日是否需要追溯到 20172017 年年 1010 月自然人甲第二次购买BB公司股权取得控制权的时候，视同在 20172017年年 1010 月月AA公司向公司向BB公司老股东收购股权并获得对BB公司的控制权，那就变成非同一控制下的企业合并了？

回答人：chenyiwei
这个问题应参照《企业会计准则解释第 6 号》第二条规定处理。虽然是同一控制下合并，但作为同一控制下合并会计处理基础的“被合并方净资产账面价值”不是B公司自身报表中体现的账面价值，而是站在最终控制方的视角，以原购买日（ 2017 年 10 月）的公允价值为基础持续计算到现合并日的金额，包括原先购买日确定的商誉金额在内。纳入合并的期间仅限于A、B同受现实际控制人控制的期间，即从 2017 年 10 月开始。